【裁判字號】    99,家聲,82
【裁判日期】    990318
【裁判案由】    變更子女姓氏
【裁判全文】
臺灣臺北地方法院民事裁定              99年度家聲字第82號
聲  請  人  甲○○
上列聲請人聲請變更姓氏事件，本院裁定如下：
    主  文
甲○○（女，民國○○○年○月○日生，身分證統一編號：Ｚ0
00000000號）之姓氏准予變更為母姓「張」。
聲請程序費用新臺幣壹仟元由聲請人負擔。
    理  由
一、本件聲請意旨略以：聲請人自幼即受父親家暴，於嬰兒時期
    遭受父親毆打，致頭蓋骨處有一凹洞，以手觸摸即知與常人
    不同，迄今仍為頭痛欲裂困擾。民國七十七年三月間父親死
    亡，聲請人當時為滿五歲，案祖母辦理父親死亡登記之際，
    同時將聲請人戶口遷至案外祖母家中，且未等母親家人來接
    前，便將聲請人丟出家門口，自此聲請人除曾由案叔接回照
    顧半年時間外，便與父親方之親友未再聯絡。聲請人自幼由
    案外祖父母、案舅扶養長大，案舅為了照顧聲請人，努力工
    作迄今未娶，將聲請人視為己出，聲請人亦自認為「張」家
    人，然每當聲請人看到自己姓名時，便想起痛苦回憶，足認
    父姓對聲請人有不利之影響，爰依民法第一千零五十九條第
    五項規定，聲請宣告變更聲請人姓氏為母姓「張」等語。
二、按「有下列各款情形之一，且有事實足認子女之姓氏對其有
    不利之影響時，父母之一方或子女得請求法院宣告變更子女
    之姓氏為父姓或母姓：(一)父母離婚者。(二)父母之一方或雙方
    死亡者。(三)父母之一方或雙方生死不明滿三年者。(四)父母之
    一方曾有或現有未盡扶養義務滿二年者。」，民法第一千零
    五十九條第五項定有明文。次按姓氏屬姓名權而為人格權之
    一部分，具有社會人格之可辨識性，如因情事變更，有事實
    足認子女之姓氏對其有不利之影響時，父母之一方或子女自
    得請求法院宣告變更子女之姓氏為父姓或母姓。又所謂「有
    事實足認子女之姓氏對其有不利之影響」，其規範較為抽象
    ，實質內容必須透過解釋予以補充，揆諸民法規範父母子女
    間之法律關係，向以追求與維護子女之最佳利益為最優先考
    量，藉以實現憲法保障子女人格權益之價值，至於如何以子
    女最佳利益為考量，必須綜合家庭狀況、親權行使、子女人
    格成長等整體情狀予以審酌，如認變更姓氏對子女為最有利
    時，相對而言，原姓氏對子女自屬有不利之影響。
三、經查，聲請人主張之事實，業據提出戶籍謄本在卷為證，並
    經聲請人舅舅即證人張永興於本院民國九十九年三月九日期
    日到庭證述無訛，足堪信為真實。聲請人父親朱明強於聲請
    人年幼時有家庭暴力行為，現已死亡，且聲請人父親方親友
    多年來對聲請人不聞不問，聲請人自幼由母親方親友扶養，
    是若堅持由聲請人保留生父姓氏，堪認對聲請人心理上確有
    不利之影響，從而聲請人本件請求，與上述法律規定並無不
    合，其聲請為有理由，應予准許。
四、依非訟事件法第二十一條第一項前段，裁定如主文。
中    華    民    國    99    年    3     月    18    日
                      家事法庭法  官  文衍正
以上正本係照原本作成
如對本裁定抗告，須於裁定送達後10日之不變期間內，向本院提
出抗告狀，並繳納抗告費新臺幣1,000 元
中    華    民    國    99    年    3     月    18    日
                              書記官  陳俐妙

司法院資訊處製作；財團法人民間司法改革基金會備份。
